【裁判字號】    89,訴,310
【裁判日期】    901228
【裁判案由】    偽造有價證券
【裁判全文】
臺灣嘉義地方法院刑事判決                          八十九年度訴字第三一號
    公  訴  人  臺灣嘉義地方法院檢察署檢察官
    被      告  丙○○
    選任辯護人  溫文昌
右列被告因竊盜等案件，經檢察官提起公訴（八十九年度偵字第一四四二號），本院
判決如左：
    主  文
丙○○意圖供行使之用，而偽造有價證券，累犯，處有期徒刑參年貳月。
偽造之票號0000000號、發票人甲○○、付款人臺灣中小企業銀行彰化分行、
發票日八十八年十一月十日、票面金額新台幣伍萬柒仟元之支票壹紙沒收。
    事  實
一、丙○○有多次詐欺前科，最後一次於民國八十四年間因犯詐欺罪，經臺灣彰化地
    方法院判處有期徒刑一年確定，並於八十八年四月一日執行完畢，詎其仍不知悔
    改，又意圖為自己不法之所有，於八十八年九月二十五日，在嘉義市○○○街七
    號其借住之乙○○住處內，竊取乙○○所保管持有之發票人處蓋有乙○○之弟甲○○印章，票號0000000號，付款人為臺灣中小企業銀行彰化分行，尚未
    填載發票日及金額之支票一紙，得手後，復於八十八年九月底某日，在嘉義縣民
    雄鄉江厝店其所經營之「振利五金行」內，將上開支票填寫發票日為八十八年十
    一月十日，金額為新台幣（下同）五萬七千元而偽造之，並將該偽造之支票交付
    丁○○○，向丁○○○購得電池一批，嗣丁○○○將支票交付其子鄭志玄，鄭志
    玄持票交付林嘉華充作貨款，林嘉華再持票向陳謝月英調現，經陳謝月英向銀行
    提示遭止付，始為警循線查獲丙○○，得知上情。
二、案經嘉義市警察局第一分局報請臺灣嘉義地方法院檢察署檢察官偵查起訴。
    理  由
一、訊據被告丙○○固坦承在前揭支票上填載發票日及金額之事實，然矢口否認有竊
    盜及偽造有價證券之犯行，辯稱：其與乙○○合夥經營「振利五金行」，系爭支
    票係乙○○交給其使用以支付五金行向丁○○○訂購電池之貨款，並非竊取得來
    ，又乙○○授權其自行填載支票發票日及票面金額完成票據，並無偽造有價證券
    云云。惟查：
（一）被害人乙○○於警訊、偵查及本院審理時均指述系爭支票係向其弟甲○○借得
      ，因甲○○漏未填載金額及日期，而欲返還支票，然被告丙○○趁借住其嘉義
  市○○○街七號住處時竊取該支票，經其通知甲○○前往警局申報失竊，並向
      銀行掛失止付等情綦詳，經核與證人甲○○於警訊、偵查及本院審理時證述之
      情節相符，而系爭支票經發票人甲○○於八十八年十一月十日向警察局申報遭
      竊，並於八十八年十一月十一日向臺灣中小企業銀銀行彰化分行掛失止付，亦
      有申報書及臺灣中小企業銀行彰化分行八十九年八月二十五日八九彰化字第二
      ０八三號函附之票據掛失止付通知書及系爭支票影本一紙在卷可稽，按乙○○
      曾積極尋回系爭支票，業據證人丁○○○於偵查及本院審理時證述屬實，而乙○○前曾因謊報支票遺失經法院判處拘役四十日確定，應無故意對其弟甲○○
      謊稱支票遭竊，要甲○○前往辦理申報程序，而陷甲○○因涉誣告罪嫌遭受檢
      警偵查之境之理，參以被告自承前收受甲○○為發票人之支票，均係填寫完備
      之支票等情，被害人乙○○之指述應非子虛。。
（二）被告丙○○就其為何持有系爭支票之緣由，前後所陳，始終不一，彼此矛盾：
      初於警訊中供稱係向被害人乙○○借得（警卷第一頁反面參見），復於偵查中
      第一次經檢察官訊問時改稱因與乙○○合夥做生意，乙○○將支票交付給其（
      偵查卷第十七頁反面參見），惟經檢察官第二次訊問時再改稱因頂讓原由乙○○開設之振利五金行，乙○○將票交付給其，作為五金行周轉用（偵查卷第二
      十六頁反面參見），而於本院初審理時卻又供稱乙○○與其合夥開立振利五金
      行，乙○○提供甲○○之支票給其使用（本院八十九年六月三十日訊問筆錄參
      見），嗣竟又改稱振利五金行之財務均由乙○○管理，因乙○○有事要上台北
      ，而將支票交付給其，囑咐其將支票交付丁○○○充作電池之貨款（本院卷八
      十九年八月二十二日訊問筆錄參見）。
（三）被告聲請傳訊證人劉耀文，以證明被害人乙○○曾交付甲○○之二張支票給被
      告使用之事實，惟被告無法明白交代其取得本件系爭支票之緣由，已如前述，
      又被告自承前乙○○所交付之甲○○為發票人之支票均係填載完備之支票，是
      縱經證人劉耀文到庭陳述上開待證事實屬實，亦無法據為有利於被告之認定，
      故本院任無傳訊該證人之必要。
      綜上所述，被告所辯顯係事後卸責之詞，不足採信，事證明確，被告犯行堪以
      認定。
二、核被告所為係犯刑法第三百二十條第一項之竊盜罪及同法第二百零一條第一項之
    偽造有價證券罪。被告偽造有價證券後復持以行使，行使之低度行為為偽造之高
    度行為所吸收，不另論罪。被告所犯上開二罪間，有方法目的、原因結果之牽連
    關係，依刑法第五十五條後段之規定，從一重之偽造有價證券罪論斷。查被告前
    於八十四年間因犯詐欺罪，經臺灣彰化地方法院判處有期徒刑一年確定，並於八
    十八年四月一日執行完畢，有卷附之臺灣高等法院被告全國前案紀錄表可按，其
    受有期徒刑之執行完畢，五年以內再犯有期徒刑以上之罪，為累犯，依法加重其
    刑。茲審酌被告有多次詐欺前科，素行不佳，然其所偽造之有價證券票面金額僅
    五萬七千元，所生損害非詎等一切情狀，量處被告如主文所示之刑。末被告所偽
    造之如主文第二項所示之支票一紙係偽造之有價證券，雖未扣案，然無證據證明
    已滅失，爰依刑法第二百零五條之規定，宣告沒收之。
據上論斷，應依刑事訴訟法第二百九十九條第一項前段，刑法第二百零一條第一項、
第三百二十一條第一項、第五十五條後段、第四十七條、第二百零五條，判決如主文
。
本案經檢察官朱介斌到庭執行職務
中    華    民    國      九十        年      十二    月      二十八    日
臺灣嘉義地方法院刑事第二庭
                                      法  官  劉  瓊  雯
右正本證明與原本無異。
如不服本判決，應於判決送達後十日內向本院提出上訴狀( 應附繕本 )。
中    華    民    國      九十        年      十二    月      三十一    日
                                      書記官  陳  冠  學
中華民國刑法第二百零一條第一項：
意圖供行使之用，而偽造、變造公債票、公司股票或其他有價證券者，處三年以上十
年以下有期徒刑，得併科三千元以下罰金。
中華民國刑法第三百二十一條第一項：
犯竊盜罪而有左列情形之一者，處六月以上五年以下有期徒刑：
一  於夜間侵入住宅或有人居住之建築物、船艦，或隱匿其內而犯之者。
二  毀越門扇、牆垣或其他安全設備而犯之者。
三  攜帶兇器而犯之者。
四  結夥三人以上而犯之者。
五  乘火災、水災或其他災害之際而犯之者。
六  在車站或埠頭而犯之者。


司法院資訊處製作；財團法人民間司法改革基金會備份。
